【裁判字號】    94,交易,369
【裁判日期】    950424
【裁判案由】    業務過失傷害
【裁判全文】
臺灣高雄地方法院刑事判決             94年度交易字第369號
公  訴  人  臺灣高雄地方法院檢察署檢察官
被      告  甲○○
上列被告因業務過失傷害案件，經檢察官提起公訴（94年度偵字
第22890 號），本院判決如下：
    主  文
甲○○從事業務之人，因業務上之過失傷害人，處有期徒刑月
，如易科罰金，以佰元折算壹日。
    事  實
一、甲○○係永全及詠翔通運有限公司之營業大客車司機，為從
    事駕駛業務之人，於民國（下同）94年2 月14日17時38分許
    ，駕駛車號XX-375號營業大客車搭載乘客，沿高雄市苓雅區
    ○○○路由北往南方向行駛，途經該路與武廟路交岔路口時
    ，應注意車輛變換車道時應讓直行車先行並注意安全距離，
    而依當時情形，又無不能注意之情事，竟疏於注意，於進入
    該路口後，因預備在大順三路臨時停車讓乘客下車，而貿然
    將車身往右靠近進入右側之慢車道，致右側車身先後擦撞同
    向行駛在右側車牌號碼UGE ─189 號機車之乘客丙○○及駕
    駛乙○○之身體，乙○○、丙○○因而人車倒地，乙○○受
    有左胸挫傷、左手掌及左膝擦傷之傷害，丙○○受有頭部外
    傷併顱內出血、頸椎損傷、左鎖骨骨折、左肱骨粉碎性開放
    性骨折並皮膚及肌肉損傷、左上臂皮膚缺損之傷害。甲○○
    於肇事後以行動電話叫救護車到場救護，並向獲報到場處理
    之警員表明為肇事者，而事後並接受法院之裁判。
二、案經乙○○、丙○○委由林鴻駿律師訴由台灣高雄地方法院
    檢察署檢察官偵查起訴。
    理  由
一、有證據能力部分：（1） 按被告以外之人於審判外之言詞或
    書面陳述，除法律有規定者外，不得作為證據，刑事訴訟法
    第159 條第1 項定有明文，又鑑定之經過及其結果，應命鑑
    定人以言詞或書面報告，刑事訴訟法第206 條第1 項亦定有
    明文，此即為上開條文所稱「法律有規定者」之情形，故法
    院於案件審理中依職權送請鑑定，其鑑定結果之書面陳述，
    雖屬傳聞證據，惟仍具有證據能力。經查，本案經本院送請
    高雄市政府交通局車輛行車事故鑑定委員會鑑定，其於鑑定
    後所為之鑑定意見書，依上開所述自具有證據能力，而得作
    為本件認定犯罪事實之證據。（2） 按被告以外之人於偵查
    中向檢察官所為之陳述，除顯有不可信之情況者外，得為證
    據，刑事訴訟法第159 條之1 第2 項定有明文。本件證人即
    告訴人乙○○於偵查中所為之證述內容，經查尚無何顯不可
    信之情形，應具有證據能力，而得作為本件認定犯罪事實之
    證據。（3） 又按除顯有不可信之情況外，刑事訴訟法第15
    9 條之4 公務員職務上製作之紀錄文書、證明文書，及從事
    業務之人於業務上或通常業務過程所須製作之紀錄文書、證
    明文書，亦得為證據，刑事訴訟法第159 條之4 第1 款、第
    2 款分別定有明文。本件偵卷所附之警方所繪製之道路交通
    事故現場圖、道路交通事故調查報告表及告訴人受傷之診斷
    證明書等，分別屬公務員於其職務上製作之紀錄文書、證明
    文書及從事業務之人於業務上或通常業務過程所須製作之紀
    錄文書、證明文書，亦查無何顯不可信之情形，自均具有證
    據能力，而得作為本件認定犯罪事實之證據。
二、訊之被告甲○○對於在上開時地駕駛營業大客車與告訴人即
    被害人乙○○、丙○○所駕機車發生車禍，致其2 人倒地受
    有上開傷害，固不諱言，惟矢口否認對於本件車禍之發生有
    何過失，辯稱伊當時將營業大客車慢慢往路旁靠，並未見到
    告訴人2 人之機車云云。經查，本件業據證人即告訴人乙○○於偵查中證稱：被告係開遊覽車從伊後方同向開來，開在
    快車道上，為了靠邊讓乘客下車，就擦撞伊太太丙○○又擦
    撞伊，機車和人就倒地等語無誤（見偵卷第51頁），又被告
    於警訊及偵查、審理中均一再供稱伊在車禍前並未看到告訴
    人2 人之機車，其顯然在靠右側欲停車時未注意右側之車動
    態，致未避讓直行之告訴人2 人機車先行；本件復有警方所
    繪製之道路交通事故現場圖、道路交通事故調查報告表各1
    份在卷可查；按汽車在雙向四車道行駛時，變換車道時應讓
    直行車先行，並注意安全距離，道路交通安全規則第98條第
    1 項第6 款定有明文，被告駕駛營業大客車自應注意上開規
    定，且依當時情形並無不能注意之情狀，竟疏未注意，致肇
    本件車禍，其有過失自明；又本件經本院送請鑑定結果，亦
    認本件車禍被告「甲○○變換車道未保持安全距離為肇事原
    因，乙○○無肇事原因」，此有高雄市政府交通局車輛行車
    事故鑑定委員會95年1 月24日高市車鑑字第0950000319號函
    送之0000000 號鑑定意見書1 紙在卷可查，益證被告確有上
    開之過失；又本件告訴人2 人確因本件車禍受有上開傷害，
    有高雄醫學大學附設中和紀念醫院診斷證明書3 紙在卷可稽
    ；從而，本件罪證明確，犯行堪以認定。
三、核被告所為，係犯刑法第284 條第1 項前段之業務過失傷害
    罪。被告以一過失行為同時致告訴人2 人受有傷害係一行為
    觸犯數罪名為想像競合犯，應依刑法第55條之規定，從一重
    論處。又被告於肇事後於警方尚不知何人犯罪前，即主動向
    據報前往處理之員警坦承肇事等情，此業據被告陳述無誤，
    事後又接受法院之裁判，堪認其所為，已符合刑法第62條前
    段規定之自首要件，應依法減輕其刑。審酌被告過失程度尚
    非重大，告訴人2 人所受傷害非輕，告訴人2 人就本件車禍
    之發生並無過失，被告事後態度尚難謂佳等一切情狀，量處
    如主文所示之刑，並諭知易科罰金之折算標準。
據上論斷，應依刑事訴訟法第299 條第1 項前段，刑法第284 條
第1 項前段、第55條、第62條前段、第41條第1 項前段，罰金罰
鍰提高標準條例第1 條前段、第2 條，判決如主文。
中    華    民    國    95    年    4     月    24    日
                    交通法庭    審判長法  官  李嘉興
                                      法  官  楊筑婷
                                      法  官  林俊寬
以上證明與原本無異。
如不服本判決，應於判決送達後10日內，向本院提出上訴狀。
中    華    民    國    95    年    4     月    24    日
                                      書記官  蔡淑貞
附錄法條：
刑法第284條
因過失傷害人者，處6 月以下有期徒刑、拘役或500 元以下罰金
，致重傷者，處1 年以下有期徒刑、拘役或500 元以下罰金。
從事業務之人，因業務上之過失傷害人者，處1 年以下有期徒刑
、拘役或1千元以下罰金，致重傷者，處3 年以下有期徒刑、拘
役或2 千元以下罰金。


司法院資訊處製作；財團法人民間司法改革基金會備份。
